【裁判字號】    99,上訴,1570
【裁判日期】    990702
【裁判案由】    毒品危害防制條例
【裁判全文】
臺灣高等法院刑事判決                99年度上訴字第1570號
上  訴  人
即  被  告  甲○○
上列上訴人因違反毒品危害防制條例案件，不服臺灣臺北地方法
院98年度訴字第2082號，中華民國99年3月31日第一審判決（起
訴案號：臺灣臺北地方法院檢察署98年度毒偵字第3357號），提
起上訴，本院判決如下：
    主  文
原判決撤銷。
甲○○施用第一級毒品，累犯，處有期徒刑壹年貳月。
    事  實
一、甲○○自民國79年間因肅清煙毒條例案件，經本院以79年度
    上訴字第1518號判處有期徒刑4年確定，於82年間又因肅清
    煙毒條例案件，經本院以82年度上訴字第3280號判處有期徒
    刑4年6月確定，再因肅清煙毒條例案件，經臺灣板橋地方法
    院（下稱板橋地院）以82年度訴字第2195號判處有期徒刑4
    年8月，於88年3月15日假釋出監，於90年因假釋期間再犯肅
    清煙毒條例案件，上開假釋遭撤銷後執行殘刑有期徒刑5年1
    月，甫於95年3月3日執行完畢，復於96年間因施用毒品案件
    ，經臺灣臺北地方法院（下稱台北地院）以96年度毒聲字第
    394號裁定送觀察、勒戒；以96年度毒聲字746號裁定令入戒
    治處所施以強制戒治，並經本院以96年度毒抗字第417號駁
    回抗告確定，於97年8月18日因停止執行戒治處分釋放出所
    ，由臺灣臺北地方法院檢察署（下稱台北地檢署）檢察官以
    97年度戒毒偵字第151號為不起訴處分確定，再因施用毒品
    案件經台北地院以98年度訴字第2075號判處有期徒刑6月（
    現上訴中），詎不知悔改，復基於施用第一級毒品之犯意，
    於98年10月20日17時40分為警採尿前回溯26小時內某時（不
    含為警查獲至採尿之期間），在臺北市不詳地點施用第一級
    毒品海洛因，嗣於98年10月20日17時40分許，在臺北市○○
    區○○路2段、莒光路口為警攔檢、盤查，發現其為施用毒
    品列管人口，經甲○○同意下採證，採集其尿液送驗結果呈
    現第一級毒品陽性反應，因而查悉上情。
二、案經臺北市政府警察局萬華分局報告台北地檢署檢察官偵查
    起訴。
    理  由
一、訊據被告甲○○否認有前揭事實之犯行，辯稱：採尿當時警
    員並非以正常的採尿程序進行，而是要被告在廁所解尿，尿
    後警員便將尿液拿走，叫被告坐在辦公室，並拿2條封條要
    被告簽名、捺指印，詢問筆錄時被告沒有再碰過尿罐，是何
    人何時封尿罐，被告並未目睹，警員違反採尿送驗程序，被
    告當然有疑慮云云；然查被告於98年10月20日下午17時40分
    許為警查獲後，經其親採封緘之尿液送驗結果有鴉片類（可
    待因、嗎啡）陽性反應，又被告於警詢中，對其同意後為警
    採集尿液檢體（尿液檢體編號：034980），且該尿液檢體確
    由被告親自排放後封緘捺印等情，為被告所自認（見偵查卷
    第4頁），核與證人即本案執勤員警張晉嘉於原審具結證稱
    ：「當時執行專案勤務，查緝毒品，我們看到被告騎腳踏車
    經過中華路莒光路口，我們把被告攔下，用電腦查，發現他
    有很多毒品前科，且是毒品列管人口，看被告的資料，被告
    在中華路、莒光路都有被查緝資料，我們問被告有無吸用毒
    品，被告說沒有，我們就經由被告同意帶回派出所採尿送驗
    。封條是在被告面前現場封的。是在廁所封罐，我全程監看
    被告尿，尿液倒在尿液罐，就給被告捺印封罐。當天封罐之
    後，尿液送到偵查隊，由偵查隊幫我們編號送驗，採尿時會
    分裝成甲、乙二瓶，甲瓶送驗，乙瓶留存偵查隊」等語（見
    原審卷第38至39頁）相符，而被告為警查獲時所採之甲、乙
    二瓶尿液連同原審當庭採集之被告唾液檢體，送法務部調查
    局鑑定結果，檢驗出之粒線體DNA序列均相同，研判該檢體
    很有可能（機率%99.79）來自同一人或其同母系血緣關係之
    人，有該局DNA鑑識室99年2月24日調科肆字第09900075520
    鑑定書附卷可佐（見原審卷第58頁），是被告為警採集送驗
    之尿液檢體，確係其親自排放之尿液，並無疑義，被告空言
    指稱採尿程序不合規定云云，所辯之事，顯違常情，應是臨
    訟杜撰之詞，不足採信。又被告於98年10月20日為警查獲後
    ，經警員對之採集尿液送檢驗結果呈嗎啡陽性反應，有臺灣
    尖端先進生技醫藥股份有限公司濫用藥物檢驗報告書1份在
    卷可稽（見偵查卷第10頁），再經原審送法務部調查局複驗
    結果，仍呈嗎啡陽性反應，有該局99年2月9日調科壹字第09
    900063280號鑑定書可按（見原審卷第57頁）。而上開2檢驗
    單位係先以酵素免疫分析法篩驗，其尿液中海洛因代謝物嗎
    啡濃度超出檢測範圍，再以氣相層析質譜儀分析法（GC\MS
    ）確認，已排除人為及其他服用藥物之因素，其精確度已接
    近百分之百，是以上開檢驗方法鑑定、確認結果，已足認定
    被告之尿液確呈海洛因毒品之陽性反應，足見臺灣尖端先進
    生技醫藥股份有限公司、法務部調查局所使用之檢驗方法無
    偽陽性之可能，其等鑑驗結果足堪採信。又使用海洛因後24
    小時內，約有服用量之80﹪排泄於尿液中，其於尿液中可檢
    出之最長時限，受施用劑量、施用方式、個人體質及其代謝
    情況等因素影響，因個案而異，國外曾有文獻報導注射6毫
    克之海洛因鹽酸，其代謝物嗎啡之平均可檢出時限約為26小
    時等情，有行政院衛生署藥物食品檢驗局81年9月8日藥檢
    字第8114885號函可參。再觀諸被告前開尿液檢驗結果，其
    尿液嗎啡濃度為1325ng/ml，高於衛生署所定之闕值300ng/m
    l甚多，有前揭濫用藥物檢驗報告書在卷可佐，縱被告於前
    案即本案之前13、14日之間曾有吸食海洛因之情形，其尿液
    中應不至殘留如此高之毒品含量；而被告請求調查採尿時警
    察局辦公室之監視錄影帶，然臺北市政府警察局萬華分局辦
    公室監視錄影設備之電腦硬碟儲存量有限，僅能保存15天，
    因本院去函調閱時離本件案發時已逾15日，致該分局無法提
    供錄影資料，有該分局99年5月14日北市警萬分刑字第09931
    707400號函（見本院卷第25頁）；且被告當時是在廁所進行
    採尿封罐，此為被告及證人張晉嘉所是認，故萬華分局辦公
    室監視錄影亦不能為被告有利之認定，故此證據之調查核無
    必要。綜上事證，足認被告確實於經警採集其尿液時起回溯
    26小時內之某時，有施用第一級毒品海洛因1次之犯行。
二、論罪科刑：
  (一)按海洛因係毒品危害防制條例第2條第2項第1款所規範之第
    一級毒品，被告予以施用，核其所為係犯同條例第10條第1
    項之施用第一級毒品罪。其施用第一級毒品海洛因前持有第
    一級毒品之低度行為，為施用之高度行為所吸收，不另論罪
    。被告有事實欄所載之犯罪科刑及執行完畢紀錄，有被告前
    案紀錄表1份附卷可參，其於受有期徒刑執行完畢後，5年內
    再犯本件有期徒刑以上之罪，為累犯，應依刑法第47條第1
    項規定加重其刑。
  (二)證據能力：
  1.所謂「臨檢」，係指於公共場所或指定處所、路段、由服勤
    人員擔任臨場檢查或路檢、執行取締、盤查及有關法令賦予
    之勤務，警察勤務條例第11條第3款定有明文。又警察於公
    共場所或合法進入之場所，對於有合理懷疑其有犯罪之嫌疑
    或有犯罪之虞者，得查證其身分，並得攔停人、車，詢問姓
    名、出生年月日，令其出示身分證明文件，警察職權行使法
    第6條第1項第1款、第7條亦有明文。
  2.查：被告甲○○辯稱採證警員拿紙杯給伊解尿，之後叫伊在
    紙條上面簽名捺手印，裝尿的過程伊都沒有看到，封罐也沒
    有看到，不知道是否為伊之尿液云云。惟證人即本案執勤之
    員警張晉嘉於原審具結證稱：「當時執行專案勤務，查緝毒
    品，我們看到被告騎腳踏車經過中華路莒光路口，我們把被
    告攔下，用電腦查，發現他有很多毒品前科，而且是毒品列
    管人口，看被告的資料，被告在中華路、莒光路都有被查緝
    資料，我們問被告有無吸用毒品，被告說沒有，我們就經由
    被告同意帶回派出所採尿送驗。是在廁所封罐，我全程監看
    被告尿，尿液倒在尿液罐，就給被告捺印封罐。當天封罐之
    後，尿液送到偵查隊，由偵查隊幫我們編號送驗，採尿時會
    分裝成甲、乙二瓶，甲瓶送驗，乙瓶留存偵查隊」等語（見
    原審卷第38至39頁），被告亦自承同意隨員警回派出所採尿
    ，有勘察採證同意書在卷可按（見偵查卷第6頁）。而被告
    為警查獲時所採之甲、乙二瓶尿液，連同原審採集之被告唾
    液檢體送法務部調查局鑑定結果，所檢出之粒線體DNA序列
    均相同，研判該檢體很有可能（機率%99.79）來自同一人或
    其同母系血緣關係之人，有該局DNA鑑識室99年2月24日調科
    肆字第09900075520鑑定書附卷可佐（見原審卷第58頁），
    足見本案採尿送驗之尿液確為被告所排放，被告質疑本案尿
    液之真實性，顯係飾詞推拖之詞。綜上所述，前開證據並非
    公務員違法所取得，復經原審及本院於審判期日就上開證據
    進行調查、辯論，依法自得作為本案證據。
三、原審對被告為有罪科刑之判決，固非無見，惟被告曾受事實
    欄所載有期徒刑之執行完畢，有被告全國前案紀錄表在卷可
    稽，其受有期徒刑之執行完畢後，5年以內故意再犯本件有
    期徒刑以上之罪，為累犯，應依法加重其刑，原判決未論以
    累犯加重其刑，尚有未洽，被告上訴否認犯行，為無理由，
    但原判決既有上揭可議之處，仍應予撤銷改判。爰審酌被告
    有毒品前科，仍不知改悔，陷於毒癮而難以自拔，犯後一再
    飾詞卸責，延宕訴訟，耗費司法資源，毫無悔意及其犯罪之
    動機、目的、手段，施用毒品除戕害自我身心並有害於社會
    秩序，因而致生危害等情，從重量處如主文所示之刑。
據上論斷，應依刑事訴訟法第369條第1項前段、第364條、第299
條第1項前段，毒品危害防制條例第10條第1項，刑法第11條前段
、第47條第1項，判決如主文。
本案經檢察官黃全祿到庭執行職務。
中    華    民    國    99    年    7     月    2     日
                  刑事第二十三庭  審判長法  官  許宗和
                                        法  官  林海祥
                                        法  官  潘進柳
以上正本證明與原本無異。
如不服本判決，應於收受送達後10日內向本院提出上訴書狀，其
未敘述上訴之理由者並得於提起上訴後10日內向本院補提理由書
（均須按他造當事人之人數附繕本）「切勿逕送上級法院」。
                                         書記官  任正人
中    華    民    國    99    年    7     月    2     日
附錄：本案論罪科刑法條全文
毒品危害防制條例第10條
施用第一級毒品者，處 6 月以上 5 年以下有期徒刑。
施用第二級毒品者，處 3 年以下有期徒刑。

司法院資訊處製作；財團法人民間司法改革基金會備份。
